【裁判字號】    91,易,2686
【裁判日期】    920307
【裁判案由】    竊盜等
【裁判全文】
臺灣臺中地方法院刑事判決                        九十一年度易字第二六八六號
    公  訴  人  臺灣臺中地方法院檢察署檢察官
    被      告  乙○○
右列被告因竊盜等案件，經檢察官提起公訴（九十一年度偵字第一六三六八號），本
院判決如左：
    主  文
乙○○竊盜，累犯，處有期徒刑陸月，如易科罰金，以參佰元折算壹日。又服用酒類
，不能安全駕駛動力交通工具而駕駛，累犯，處有期徒刑參月，如易科罰金，以參佰
元折算壹日。又因過失傷害人，累犯，處有期徒刑肆月，如易科罰金，以參佰元折算
壹日。應執行有期徒刑壹年，如易科罰金，以參佰元折算壹日。
    事  實
一、乙○○前曾於民國八十六年間因竊盜及傷害案件，經臺灣南投地方法院先後於八
    十六年六月八日及同年七月二十八日，分別以八十六年度易字第五六四號及八十
    六年度訴字第二０一號判處有期徒刑十月及四月確定，並於八十六年八月二十一
    日以八十六年度聲字第二八二號定應執行有期徒刑一年一月，而於八十七年四月
    十日縮短刑期執行完畢。詎猶不知悔悟，基於為自己不法所有之意圖，先於九十
    一年七月二十一日下午某時許，至南投縣埔里鎮○○路九六之三號向丁○○借用
    丁○○之母親丙○○所有車牌號碼九Ｊ─０三二五號之自用小貨車一部，並以該
    車搭載丁○○至其友人位於南投縣中正村之住處閒談，迨至翌日即同年月二十二
    日凌晨某時許，乙○○見丁○○業已熟睡，遂竊取丁○○放置在衣服口袋內之自
    用小貨車鑰匙，並持該鑰匙啟動前揭自用小貨車之電門而駕乘離去，得手後，乙○○即將前揭車輛停放在梨山山上供己使用。又乙○○於九十一年八月十九日下
    午八時許，在臺中縣梨山山上某一小吃店飲用酒類後，明知其服用酒類已不能安
    全駕駛汽車等動力交通工具，竟仍於同日下午十時五十五分許，駕駛前揭竊得之
    自用小貨車，沿臺中縣和平鄉○○路往環山部落方向行駛，而於同日下午十一時
    零五分許，行經臺中縣和平鄉○○路三段清泉橋時，原應注意汽車行駛時，駕駛
    人應注意在遵行車道內行駛，不得駛入來車之車道，且應注意車前狀況，並隨時
    採取必要之安全措施及不得酒後駕駛車輛，又依當時情況亦無不能注意情事，竟
    疏未注意，復因酒力發作致無法安全駕駛，而衝入對向車道內撞擊由甲○○所駕
    駛車牌號碼Ｒ九─四四九０號之自用小貨車，致甲○○及其車內搭載之己○○（
    起訴書誤載為蘭祐力）及戊○○等人因此倒地，而甲○○受有右腕腫脹三點五公
    分之挫傷、右膝腫脹五乘五公分之挫傷及左踝腫脹五乘五公分之扭傷等傷害，己○○受有左膝直徑四公分之挫瘀傷、前額直徑二點五公分之擦傷及右手食指、中
    指與無名指之扭傷等傷害，戊○○受有左膝直徑二點五公分之紅腫瘀青、左手食
    指及中指紅腫等傷害。嗣因警據報前往現場處理，並對乙○○進行酒精檢測，測
    得乙○○飲酒後吐氣之酒精濃度高達一點零二ＭＧ／Ｌ，始查悉上情。
二、案經丙○○、甲○○、己○○及戊○○訴由臺中縣警察局和平分局報請臺灣臺中
    地方法院檢察署檢察官偵查起訴。
    理    由
一、訊據被告乙○○固對其於前揭時、地，取走丁○○所保管丙○○所有之前揭車輛
    ，其後並因酒醉無法安全駕駛前揭車輛，致甲○○、己○○及戊○○等人受傷等
    事實均供認不諱，復核與被害人丙○○、甲○○、己○○及戊○○於警詢及偵查
    中所為指訴之情節均相符，且有舉發道路交通管理事件通知單、道路交通事故調
    查報告、酒精濃度測試表及驗傷診斷書等附卷足稽，而按刑法於八十八年四月二
    十一日經總統公布增訂第一百八十五條之三，將服用酒類不能安全駕駛動力交通
    工具而駕駛者，亦納入刑事處罰之範疇，該條規定並自同年月二十三日正式施行
    ，犯本條之罪係屬抽象危險犯，其立法目的在嚇阻酒後駕車，危害公眾安全及防
    止交通事故之發生，條文中所稱「不能安全駕駛動力交通工具」係屬不確定之法
    律概念，除衡之行為人駕車時飲用酒類之程度及血液中酒精含量之多寡外，並應
    參以行為人當時之精神狀態、駕馭車輛之情形及對於交通號誌或指揮之遵守能力
    ，以資相佐，斷非徒以飲酒數量作為取決是否成罪之唯一標準，否則，個人酒量
    殊異，偶因特殊情狀致未達平日精神狀態者亦所在多有，欲以劃一標準遽為能否
    安全駕車或酒醉之論斷，誠屬難能，惟參考德國、美國之認定標準，駕駛人於呼
    氣中酒精濃度達每公升零點五五亳克以上者，肇事率為一般正常人之十倍，認為
    已達不能安全駕駛之標準，法務部八十八年五月十八日法八八檢字第００一六六
    九號函亦採斯旨；復按汽車在雙向二車道行駛時，均應在遵行車道內行駛，又汽
    車行駛時，駕駛人應注意車前狀況，並隨時採取必要之安全措施及酒後不得駕駛
    汽車，道路交通安全規則第九十七條第一款、第九十四條第三項及第一百十四條
    第二款分別定有明文，查本案被告酒測呼氣酒精濃度為每公升壹點零二毫克，且
    係駕車駛入對向車道撞擊甲○○所駕駛之前揭車輛，致甲○○等人受傷，自足認
    被告駕車時確已達不能安全駕駛動力交通工具程度，且被告應注意並能注意而不
    注意以致肇事，致甲○○受傷，而有過失，且其過失與甲○○等人所受傷害間具
    有相當因果關係，而被告前揭部分之自白，核與事實相符。惟被告仍矢口否認有
    何竊取前揭車輛之犯行，辯稱：前揭車輛係向丁○○借得，其並非竊取使用云云
    。經查，被告於本院審理時雖係辯稱：「丁○○當時在睡覺，我有叫醒丁○○，
    丁○○有稍微張開眼睛，我說鑰匙先借我，他就從口袋中掏出鑰匙拿給我，我就
    接過來，鑰匙是他自己拿給我的。」云云；然其於本院九十一年二月一日調查時
    則陳稱：「（問：是否趁丁○○熟睡之際竊取該車？）當時該把鑰匙在我身上」
    等情，自已足見被告就其當日係如何取得前揭鑰匙而駕乘前揭車輛離去，前後所
    辯，顯有矛盾，而屬可疑。再查，右揭事實，業據被害人丁○○迭次於偵查及本
    院審理時指述甚詳，復有贓物認領保管單及車輛車牌失竊作業─查詢認可資料附
    卷可參，是應堪認被告上開所辯，顯係事後卸責之詞，委非可取。末者，觀諸被
    告於本院審理時自承：「我沒有告訴他（指丁○○）要何時還鑰匙或要用車子多
    久，我把車子開到梨山，他不知道我梨山住在哪裡，他們找不到車，因為我未經
    別人同意就將車子拿去使用，所以我將車子開走就不敢回去」等語，以及被告為
    警查獲時，確已使用前揭車輛近一個月，而均未與丁○○聯絡以歸還前揭車輛等
    情，益徵被告確係未經丁○○之同意即自行取走鑰匙，而有竊取前揭車輛之意圖
    及行為至明。綜上，本件事證明確，被告上開犯行，洵堪認定。
二、核被告乙○○所為，係犯刑法第三百二十條第一項之竊盜罪、同法第一百八十五
    條之三服用酒類致無法安全駕駛動力交通工具罪、第二百八十四條第一項前段之
    過失傷害罪。被告之過失傷害行為，同時致甲○○等三人受傷，係一行為而觸犯
    數罪名，為想像競合犯，應從受害較重之過失傷害部分處斷。被告所犯上開三罪
    ，犯意各別，構成要件不同，應予分論併罰。被告前曾因竊盜及傷害案件，經臺
    灣南投地方法院先後於八十六年六月八日及同年七月二十八日，分別以八十六年
    度易字第五六四號及八十六年度訴字第二０一號判處有期徒刑十月及四月確定，
    並於八十六年八月二十一日以八十六年度聲字第二八二號定應執行有期徒刑一年
    一月，而於八十七年四月十日縮短刑期執行完畢，此有臺灣臺中地方法院檢察署
    刑案資料查註紀錄表及臺灣高等法院被告全國前案紀錄表在卷可按，其於五年內
    再犯前揭有期徒刑以上之罪，為累犯，應依刑法第四十七條規定，均加重其刑。
    又被告酒醉駕車致人受傷，應依道路交通管理處罰條例第八十六條第一項規定就
    過失傷害部分，遞加重其刑。爰審酌被告飲酒後已不能安全駕駛，仍不顧公眾安
    全，貿然駕車，其致人受傷所生危害非淺，又衡及被害人之傷害情形及被告之素
    行，犯罪後尚能坦承部分犯行，惟迄未與被害人和解等一切情狀，分別量處如主
    文所示之刑，並均諭知易科罰金之折算標準，且定其應執行刑及易科罰金之折算
    標準。
據上論斷，應依刑事訴訟法第二百九十九條第一項前段，道路交通管理處罰條例第八
十六條第一項，刑法第三百二十條第一項、第一百八十五條之三、第二百八十四條第
一項前段、第五十五條、第四十七條、第四十一條第一項前段、第二項、第五十一條
第五款，罰金罰鍰提高標準條例第一條前段、第二條，判決如主文。
中      華      民      國     九十二      年      三     月     七     日
                               臺灣臺中地方法院刑事第二庭
                                       法  官  許  惠  瑜
右正本證明與原本無異
如不服本判決，應於收受本判決後十日內向本院提出上訴書狀（需附繕本），上訴於
臺灣高等法院臺中分院。
                                       書記官
中      華      民      國     九十二      年      三     月     十     日
YY附錄法條：
第三百二十條第一項
意圖為自己或第三人不法之所有，而竊取他人之動產者，為竊盜罪，處五年以下有期
徒刑、拘役或五百元以下罰金。
刑法第一百八十五條之三：
服用毒品、麻醉藥品、酒類或其他相類之物，不能安全駕駛動力交通工具而駕駛者，
處一年以下有期徒刑、拘役或三萬元以下罰金。
刑法第二百八十四條第一項：
因過失傷害人者，處六月以下有期徒刑、拘役或五百元以下罰金，致重傷者，處一年
以下有期徒刑、拘役或五百元以下罰金。


司法院資訊處製作；財團法人民間司法改革基金會備份。
